【裁判字號】    89,台上,436
【裁判日期】    890121
【裁判案由】    違反槍砲彈藥刀械管制條例
【裁判全文】
最高法院刑事判決                                八十九年度台上字第四三六號
    上   訴   人  台灣高等法院台中分院檢察署檢察官
    上訴人即被告  甲○○
右上訴人等因被告違反槍砲彈藥刀械管制條例案件，不服台灣高等法院台中分院中華
民國八十六年十二月二日第二審判決（八十六年度上訴字第二四一九號，起訴案號：
台灣南投地方法院檢察署八十六年度偵字第一七三八號），提起上訴，本院判決如左
：
    主  文
上訴駁回。
    理  由
一檢察官上訴部分：
按刑事訴訟法第三百七十七條規定，上訴於第三審法院，非以判決違背法令為理由，
不得為之。是提起第三審上訴，應以原判決違背法令為理由，係屬法定要件。如果上
訴理由狀並未依據卷內訴訟資料，具體指摘原判決不適用何種法則或如何適用不當，
或所指摘原判決違法情事，顯與法律規定得為第三審上訴理由之違法情形，不相適合
，如對於法律適用上之顯然誤解時，均應認其上訴為違背法律上之程式，予以駁回。
本件檢察官上訴意旨略謂：原判決就被告甲○○行為，以其行為後法律有變更，經比
較結果，應適用有利於被告之行為時法律，乃依想像競合犯之例，從一重適用修正前
之槍砲彈藥刀械管制條例第七條第四項論處被告未經許可無故持有手槍罪刑（處有期
徒刑一年七月），然修正之槍砲彈藥刀械管制條例已於第十九條第一項增訂犯前開之
罪，「經判處有期徒刑者，應於刑之執行完畢或赦免後，令入勞動場所強制工作，其
期間為三年」，而保安處分應適用裁判時之法律，並不生新舊法比較問題，即使新舊
法比較輕重結果，應適用舊法論科，仍得適用新法宣示保安處分，乃原判決未注意及
此，未依裁判時法，即前述增訂之保安處分規定同時諭知強制工作，有判決不適用法
則之違背法令云云。惟查槍砲彈藥刀械管制條例固於民國八十六年十一月二十四日修
正公布施行，同年月二十六日生效，並於該條例第十九條第一項增列有前揭強制工作
三年之保安處分規定，但依司法院大法官會議於八十七年十二月十八日所著釋字第四
七一號解釋意旨，行為在該條例修正生效後者，應按個案情節於符合比例原則時，得
適用修正後之該條例第十九條第一項規定宣付保安處分，至行為在該條例修正生效前
而尚待審判之案件，則無刑法第二條第二項之適用，亦即仍應依從新從輕之原則，而
不溯及既往。從而行為在該條例修正生效前而犯修正後該條例第十九條第一項所列之
罪，於修正生效後方裁判時，除合於刑法第九十條第一項之強制工作要件而得依該規
定為適法之諭知外，不得適用被告行為時所未規定之修正後該條例有關保安處分規定
宣付強制工作。原判決經新舊法比較結果，適用修正前之槍砲彈藥刀械管制條例第七
條第四項論處被告罪刑，而未再依修正後之該條例第十九條第四項宣付強制工作三年
，自無違背法令之可言，檢察官上訴意旨，對上開法律適用上之顯然誤解，要非適法
之第三審上訴理由。依上開說明，其上訴違背法律上之程式，應予駁回。
二被告上訴部分：
按第三審上訴書狀，應述上訴之理由，其未述者，得於提起上訴後十日內補提理
由書狀於原審法院，已逾上訴期間，而於第三審法院未判決前仍未提出上訴理由書狀
者，第三審法院應以判決駁回之，刑事訴訟法第三百八十二條第一項、第三百九十五
條後段規定甚明。本件被告甲○○不服原審論處其未經許可無故持有手槍罪刑之判決
，於八十六年十二月二十日提起上訴，並未述理由，迄今逾期已久，於本院未判決
前仍未提出，依上開規定，其上訴自非合法，亦應予駁回。
據上論結，應依刑事訴訟法第三百九十五條，判決如主文。
中      華      民      國    八十九    年      一      月     二十一   日
                              最高法院刑事第一庭
                                  審判長法官  施  文  仁
                                        法官  張  淳  淙
                                        法官  林  永  茂
                                        法官  蕭  仰  歸
                                        法官  蔡  清  遊
      右正本證明與原本無異
                                              書  記  官
中      華      民      國    八十九    年      一      月    二十七    日


司法院資訊處製作；財團法人民間司法改革基金會備份。
